【裁判字號】    99,交聲,664
【裁判日期】    990608
【裁判案由】    違反道路交通管理處罰條例聲明異議
【裁判全文】
臺灣臺北地方法院交通事件裁定        99年度交聲字第664 號
原處分機關  臺北市交通事件裁決所
異  議  人
即受處分人  甲○○
上列異議人即受處分人因違反道路交通管理處罰條例案件，對於
臺北市交通事件裁決所民國99年4 月29日所為北市裁罰字第裁22
-CZ0000000號之裁決處分（原舉發案號：臺北縣政府警察局北縣
警交大字第CZ0000000 號）不服而聲明異議，本院裁定如下：
    主  文
異議駁回。
    理  由
一、聲明異議意旨略以：異議人即受處分人甲○○，駕駛車牌號
    碼HPE-621 號重型機車，行經臺北縣板橋市○○路與民生路
    口處，渠時道路上行駛車輛甚多，而異議人係行駛於最外車
    道，又因適有大型車輛欲右轉行駛，異議人遂減速慢行，此
    時，前方燈號仍是綠燈，又上揭異議人所駕駛之機車年份已
    舊，車速不快，而上開民生路有二個路口，當異議人經過第
    一個路口時，察覺燈號已經變成黃燈，異議人遂減速，而因
    異議人欲至第二個路口之待轉區待轉，當異議人行至該待轉
    區時，因車多而異議人車速又慢，故燈號變成紅燈。異議人
    當日時間上很充裕、而年紀又大，車速不快，異議人並無闖
    紅燈之情事，又本件係異議人要在待轉區待轉，因車速慢，
    且有二個路口，路上車輛又多而擋住視線所致，爰對原處分
    不服，依法聲明異議，請求撤銷原處分云云。
二、原處分機關則以：異議人即受處分人甲○○，於民國99年2
    月27日下午2 時30分許，在臺北縣板橋市○○路與民生路口
    處，駕駛車牌號碼HPE-621 號重型機車，因有駕車行經有燈
    光號誌管制之交叉路口闖紅燈之違規情事，遭臺北縣政府警
    察局海山分局予以舉發，並掣發臺北縣政府警察局舉發違反
    道路交通管理事件通知單。嗣異議人提出申訴，原處分機關
    函請舉發單位調查結果，仍認異議人有上開違規行為，乃依
    道路交通管理處罰條例第53條第1項、第63條第1項第3 款及
    違反道路交通管理事件統一裁罰基準及處理細則第41條、第
    43 條、第44條、第67條等規定，於99年4月29日以北市裁罰
    字第裁22-CZ0000000號裁決書裁處罰鍰新臺幣（下同）1,80
    0元，並記違規點數3點等語。
三、按道路交通管理處罰條例所稱汽車，亦包括機器腳踏車在內
    ，有該條例第3條第8款定有明文。次按汽車駕駛人，行經有
    燈光號誌管制之交岔路口闖紅燈者，處新臺幣（下同）1,80
    0 元以上5,400元以下罰鍰，並應予以記違規點數3點，道路
    交通管理處罰條例第53條第1 項、第63條第1項第3款定有明
    文。末按車輛面對圓形紅燈表示禁止通行，不得超越停止線
    或進入路口，道路交通標誌標線號誌設置規則第206條第1項
    第5款定有明文。又按設於有號誌之交岔路口、白色、寬30
    至40公分、依遵行方向之路面寬度劃設之白色橫向標線，為
    停止線，用以指示行駛車輛停止之界限，車輛停止時，其前
    懸部分不得伸越該線；車輛面對圓形紅燈表示禁止通行，不
    得超越停止線或進入路口，道路交通標誌標線號誌設置規則
    第170條第1 項、第206條第5款第1目亦規定甚明。又汽車駕
    駛人行駛車輛於遇紅燈時超越停止線，實已進入交岔路口或
    佔用行人穿越道線，易造成交岔路口車輛、行人行進之遲滯
    或危險，況有燈光號誌管制之交岔路口，於紅燈亮起時，行
    駛車輛本應遵照標誌、標線（包含停止線）、號誌之指示停
    車，若於紅燈時車輛猶超越停止線繼續向前行駛，既未遵守
    禁制標線之指示，超越應停止之界限，自仍屬闖紅燈之行為
    ，殊不因有無完成闖越交岔路口之動作而有歧異，此由道路
    交通標誌標線號誌設置規則第170條第3項另規定「本標線之
    前得加繪黃色『越線受罰』標誌」等情，更堪認定。從而，
    汽車駕駛人於交岔路口之燈號顯示為綠燈時跨越停止線，固
    非法律所欲處罰之行為，惟其於綠燈時跨越停止線後，當燈
    號轉變為紅燈時，即應遵守燈號於原處停等，不得再行往前
    行駛，如汽車駕駛人於燈號轉變為紅燈後，卻仍繼續往前行
    駛、未於原處停等，以致車身完全超越停止線，其所為自仍
    構成行經有燈光號誌管制之交岔路口闖紅燈之違規行為。再
    按，行至有號誌之交岔路口，遇有前行或轉彎之車道擁擠時
    ，應在路口停止線前暫停，遇有前行或轉彎之車道壅塞時，
    應在路口停止線前暫停，不得逕行駛入交岔路口內，致號誌
    轉換後，仍未能通過妨礙其他車輛通行，為道路交通規則第
    102 條第1項13款之規定。另依道路交通管理處罰條例第7條
    之1 規定，對於違反本條例之行為者，民眾得敘明違規事實
    或檢具違規證據資料，向公路主管或警察機關檢舉，經查證
    屬實者，應即舉發，合先敘明。
四、經查：
（一）異議人於上揭時間，駕駛上揭車牌號碼HPE-621 號重型機
      車，途經臺北縣板橋市○○路與民生路口處等情，亦為異
      議人所不爭執，復有聲明異議狀、舉發採證照片3 張在卷
      可稽。又上開採證照片3 張經本院細究照片內容顯示結果
      ：異議人駕駛前揭機車沿臺北縣板橋市○○路方向行駛，
      於下午2 時30分40秒，尚未至上開文化路與民生路交叉口
      上之停止線前，該交叉路口之號誌燈已變成紅燈，詎異議
      人竟無視其存在仍繼續騎車向前直駛，續於同日下午2 時
      30分42秒，在上開交通號誌燈顯示紅燈之情況下，仍駕駛
      上揭機車超越前開路口停止線，繼續騎車向前直駛，旋於
      同日下午2 時30分45秒，途經至上開民生路口之待轉區處
      ，當時異議人上開違規時之駕車、路況尚稱良好，並無異
      議人不能預見上開號誌燈已變為紅燈之情事，亦有上揭照
      片3 張在卷可證，是異議人上開違規應堪認定。
（二）綜上，受處分人確有上揭違規事實，已堪認定，而異議人
      所辯與事實不符，應無可信，從而，原處分機關依道路交
      通管理處罰條例第53條第1 項、第63條第1項第3款及違反
      道路交通管理事件統一裁罰基準表規定，裁處受處分人罰
      鍰1千8百元，並記違規點數3 點，核無違誤，異議人之異
      議為無理由，應予駁回。
據上論斷，應依道路交通案件處理辦法第19條，裁定如主文。
中    華    民    國    99    年  6     月     8      日
                      交通法庭法  官  施添寶
以上正本證明與原本無異。
如不服本裁定，應於送達後5日內，向本院提出抗告狀。
                              書記官  陳弘文
中    華    民    國    99    年  6     月     8      日

司法院資訊處製作；財團法人民間司法改革基金會備份。
